【裁判字號】    92,訴,52
【裁判日期】    920218
【裁判案由】    偽造文書等
【裁判全文】
臺灣高雄地方法院刑事判決                            九十二年度訴字第五二號
    公  訴  人  臺灣高雄地方法院檢察署檢察官
    被      告  丁○○  男  四.
右列被告因偽造文書等案件，經檢察官提起公訴（九十一年度偵緝字第一七三０號）
，本院判決如左：
    主  文
丁○○行使偽造私文書，足以生損害於他人，處有期徒刑參月，如易科罰金，以參佰
元折算壹日。
偽造之中華電信股份有限公司行動電話業務租用申請書上客戶簽章欄中所偽簽之「丙○○」署押壹枚、同意書中立同意書人上所偽簽之「丙○○」署押壹枚，均沒收。
    事  實
一、丁○○於民國八十九年七月間某日，在乙○○（另經公訴人為不起訴處分）位於
    高雄縣鳳山市○○街十八號四樓之住處，意圖為自己不法之所有，趁乙○○不注
    意之際，先竊取乙○○所持有之丙○○身份證一張，得手後，其於同年十二月十
    九日至中華電信股份有限公司（下稱中華電信公司）南高雄營運處，未經丙○○
    同意或授權，擅自以丙○○之名義填具中華電信公司行動電話業務租用申請書（
    下稱行動電話申請書）及同意書各一紙，並在該申請書（客戶簽章欄）及同意書
    （立同意書人處）上偽簽「丙○○」之署押各一枚（公訴人誤申請書上為二枚）
    後，持以向不知情之中華電信公司之業務員行使，再由該業務員將該申請書交回
    公司，使中華電信公司之承辦人員陷於錯誤，以為係丙○○本人欲申請電話使用
    ，遂由該公司將用戶號碼為之行動電話0000000000號門號之ＳＩＭ卡
    共一張交予丁○○使用，足生損害於丙○○及中華電信公司對於行動電話使用人
    管理、收帳之正確性。得手後，復基於意圖為自己不法之利益之概括犯意，隨即
    於同年十二月二十日，連續撥打前揭行動電話門號使用四次，使中華電信公司陷
    於錯誤，誤認丁○○為上開行動電話門號卡之合法使用人而提供通訊服務，丁○○因而獲得使用行動電話通訊之財產上免除被追繳通話費用之不法利益新臺幣（
    下同）二十二元，並將所使用之電話費用，紀錄在丙○○帳目上。嗣經丙○○收
    到中華電信公司行動電話帳單後，向中華電信公司申告並切結未申請上開門號及
    行動電話使用，始循線查獲上情。
二、案經丙○○告訴及交通部電信總局函送台灣高雄地方法院檢察署檢察官偵查起訴
    。
    理  由
一、右揭犯罪事實，業據被告丁○○於本院審理時坦承不諱，核與告訴人陳文清於警
    詢、偵查及另案被告乙○○於警詢及偵查之供述相符，復有中華電信高雄營運處
    服務中心九十二年一月二十一日高服字第一八號函及所檢附之行動電話業務租用
    申請書影本、被害人陳文清之切結書影本及中華電信通聯紀錄等資料附卷可稽，
    足徵被告之自白與事實相符，本案罪證明確，其犯行堪以認定。
二、按行動電話ＳＩＭ卡，具有通訊使用之價值，電信公司亦常舉行特殊門號之公開
    標售，且在一定條件下具有可轉讓性，具有一定之財產價值。依電信公司一般定
    型化契約之約定，雖行動電話門號ＳＩＭ卡之所有權屬於公司本身，然仍得因私
    下之出售、轉讓行為而造成事實上所有權之移轉，自得視為刑法中詐欺取財罪之
    「物」論之。核被告所為，係犯刑法第三百二十條第一項之竊盜罪、第二百十六
    條、第二百十條之行使偽造私文書罪、同法第三百三十九條第一項之詐欺取財罪
    （就詐得號碼為0000000000號行動電話門號ＳＩＭ卡部分）以及第三
    百三十九條第二項之詐欺得利罪（就詐得免付通話費二十二元之不法利益部分）
    。被告二次偽造「丙○○」署押於前開申請書及同意書上，係利用同一機會，在
    同一時地為之，本於單一犯意接續進行，以實現同一犯罪構成要件之單一行為，
    係接續犯，應分別為刑法第二百十七條第一項偽造署押之單純一罪。又被告於中
    華電信公司行動電話業務申請書上之用戶簽章欄中所偽簽之「丙○○」署押一枚
    及八十九年十二月十九日所書立之同意書上所偽簽之「丙○○」署押一枚之行為
    ，均為偽造私文書之部分行為，不另論罪；至偽造私文書罪之低度行為，亦為行
    使偽造私文書罪之高度行為所吸收，應依行使偽造私文書罪處斷，而不另論以偽
    造私文書罪。核被告於詐得右開行動電話及ＳＩＭ卡後，並進而多次撥打而取得
    免付通話費用之不法利益部分，時間緊接，所犯罪名相同，顯係出於概括之犯意
    為之，為連續犯，爰依刑法第五十六條之規定以一罪論，並加重其刑。而其於偽
    造右開各類私文書後，一次同時行使之，係以單一行為同時觸犯數相同罪名之罪
    ，為同種想像競合犯，應依刑法第五十五條之規定，從一重處斷。又其所犯之竊
    盜罪、行使偽造私文書罪、詐欺取財罪及詐欺得利罪等罪間，有方法結果之牽連
    關係，爰依牽連犯之法例，從一重之行使偽造私文書罪處斷。爰審酌被告偽以他
    人名義申請行動電話門號盜打，將此不利益，轉嫁於他人，惡性非輕，惟念其犯
    後坦承犯行，避免浪費司法資源，及其以丙○○之名義所申請之行動電話，雖有
    撥打，但所獲得之利益非多，所造成之損害非鉅，且已繳清盜打之電話費（見卷
    附之電信費收據一紙）等一切情狀，量處如主文所示之刑，併諭知易科罰金之折
    算標準，以為懲儆。
三、至由被告在中華電信公司行動電話業務申請書上新用戶簽章欄中所偽簽之「丙○○」署押一枚及八十九年十二月十九日所書立之同意書上所偽簽之「丙○○」署
    押一枚，因均係被告所偽造，爰均依刑法第二百十九條宣告沒收。又中華電信公
    司行動電話業務租用申請書及同意書各一紙，雖為被告犯罪所用之物，但已由中
    華電信公司收執編為檔案資料，已非被告所有，爰不宣告沒收，附此敘明。
四、此外，被告犯罪行為後，刑法第四十一條已於九十年一月十日修正公布生效，依
    該條第一項之規定：「犯最重本刑為五年以下有期徒刑以下之刑之罪，而受六個
    月以下有期徒刑或拘役之宣告，因身體、教育、職業、家庭之關係或其他正當理
    由，執行顯有困難者，得以一元以上三元以下折算一日，易科罰金。但確因不執
    行所宣告之刑，難收矯正之效，或難以維持法秩序者，不在此限」。比較新舊法
    ，新法規定較有利於被告，依刑法第二條第一項前段，應適用修正後刑法第四十
    一條第一項之規定，諭知易科罰金之折算標準。
據上論斷，應依刑事訴訟法第二百九十九條第一項前段，刑法第二條第一項前段、第
二百十六條、第二百十條、、第三百二十條第一項、第三百三十九條第一項、第二項
、修正後第四十一條第一項、第五十五條、第五十六條、第二百十九條，罰金罰鍰提
高標準條例第一條前段，第二條，判決如主文。
本案經檢察官甲○○到庭執行職務。
中      華      民      國    九十二    年      二      月     十八     日
                                     臺灣高雄地方法院刑事第五庭
                                         審判長法  官    吳永宋
                                               法  官    林家賢
                                               法  官    張茹棻
右正本證明與原本無異。
如不服本判決，應於判決送達後十日內，向本院提出上訴狀。
                           書記官    李忠霖
中      華      民      國    九十二    年      二      月     十八     日
附錄本件論罪條文：
中華民國刑法第三百二十條
 (普通竊盜罪、竊佔罪)
意圖為自己或第三人不法之所有，而竊取他人之動產者，為竊盜罪，處五
年以下有期徒刑、拘役或五百元以下罰金。
意圖為自己或第三人不法之利益，而竊佔他人之不動產者，依前項之規定
處斷。
前二項之未遂犯罰之。
中華民國刑法第二百一十六條
(行使偽造變造或登載不實之文書罪)
行使第二百十條至第二百十五條之文書者，依偽造、變造文書或登載不實
事項或使登載不實事項之規定處斷。
中華民國刑法第二百一十條
(偽造變造私文書罪)
偽造、變造私文書，足以生損害於公眾或他人者，處五年以下有期徒刑。


司法院資訊處製作；財團法人民間司法改革基金會備份。
